臺灣板橋地方法院刑事判決　　　　　　　96年度訴字第1267號
公　訴　人　臺灣板橋地方法院檢察署檢察官
被　　　告　甲○○
上列被告因違反毒品危害防制條例案件，經檢察官提起公訴（96
年度毒偵字第105 號），暨追加起訴（96年度毒偵字第5236號）
，被告就被訴事實為有罪之陳述，本院告知被告簡式審判程序之
旨，並聽取當事人之意見後，合議庭裁定由受命法官獨任進行簡
式審判程序，本院判決如下：
    主  文
甲○○施用第一級毒品，累犯，處有期徒刑拾月，減為有期徒刑
伍月，扣案之第一級毒品海洛因驗餘淨重貳拾點柒陸公克沒收銷
燬、包裝上開海洛因之外包裝袋壹拾只及分裝袋柒拾參個均沒收
；又施用第二級毒品，累犯，處有期徒刑柒月，減為有期徒刑參
月又拾伍日，扣案之第二級毒品甲基安非他命驗餘毛重參點柒柒
玖公克沒收銷燬、包裝上開甲基安非他命之外包裝袋肆只及分裝
袋柒拾參個均沒收；又施用第一級毒品，累犯，處有期徒刑壹年
，扣案之第一級毒品海洛因驗餘淨重柒點壹肆公克沒收銷燬、包
裝上開海洛因之外包裝袋參只沒收；又施用第二級毒品，累犯，
處有期徒刑玖月。應執行有期徒刑貳年。扣案之第一級毒品海洛
因驗餘淨重貳拾柒點玖公克、第二級毒品甲基安非他命驗餘毛重
參點柒柒玖公克，均沒收銷燬、包裝上開海洛因之外包裝袋拾參
只、包裝上開甲基安非他命之外包裝袋肆只、分裝袋柒拾參個，
均沒收。
    事實及理由
一、犯罪事實：
(一)甲○○前於民國82年間因違反麻醉藥品管理條例案件，經臺
    灣高等法院以83年度上訴字第5636號判決判處有期徒刑5 年
    6 月，於84年4 月6 日確定；復於82年間因違反藥事法及違
    反麻醉藥品管裡條例案件，經本院以83年度訴字第309 號判
    決分別判處有期徒刑1 年、7 月，於83年9 月26日確定；又
    於83年間因犯贓物案件，經本院以83年度易字5307號判決判
    處有期徒刑3 月，於83年11月15日確定；上開四宗案件後於
    84年8 月23日經臺灣高等法院以84年度聲字第1348號裁定定
    應執行有期徒刑7 年確定，其於83年12月9 日入監服刑，並
    於86年5 月16日假釋交付保護管束，嗣於假釋期間因再犯他
    案經撤銷假釋，應執行殘刑有期徒刑3 年10月26日，甫於92
    年12月14日執行完畢（於本案構成累犯）；其另於94年間因
    施用第一級及第二級毒品案件，經本院於94年10月14日以94
    年度毒聲字第2506號裁定送觀察勒戒2 月，再於94年間因施
    用毒品案件經本院於94年11月30日以94年度毒聲字第2506號
    裁定令入戒治處所施以強制戒治1 年，甫於95年9 月12日因
    觀察勒戒期滿及停止強制戒治處分而執行完畢。
(二)詎甲○○仍不知悔改，其明知海洛因、甲基安非他命各為毒
    品危害防制條例所規定之第一級及第二級毒品，依法不得施
    用、持有，仍於前揭強制戒治執行完畢釋放後5 年內，基於
    施用第一級及第二級毒品之犯意，先於95年12月16日某時，
    在臺北縣板橋市某處，以將少許甲基安非他命（起訴書誤載
    為安非他命，應予更正，以下同）置於鋁箔紙上然後用火燒
    烤鋁箔紙下方使其產生煙霧後，再以吸管吸食所產生之煙霧
    之方式施用第二級毒品甲基安非他命乙次；又於95年12月17
    日某時，在臺北縣板橋市某處，以將少許海洛因參雜於香菸
    內點燃後吸食之方式，施用第一級毒品海洛因乙次。另於96
    年7 月9 日16時許，在臺北縣土城市○○路○ 段36號「萊亞
    汽車旅館」218 室房間內（起訴書誤載為「臺北縣土城市○
    ○路36號」，應予更正），以上述方式施用第一級毒品海洛
    因、第二級毒品甲基安非他命各乙次（起訴書誤載為安非他
    命，應予更正，以下同）。嗣分別為警於(1)95年12月17日22
    時35分許，在臺北縣土城市○○路○ 段126 巷口查獲，並扣
    得第一級毒品海洛因10包（驗餘淨重20.76 公克）、第二級
    毒品甲基安非他命4 包（驗餘毛重3.779 公克）、分裝袋73
    個等物。(2)於96年7 月9 日20時許，在臺北縣土城市○○路
    ○ 段36號218 室查獲，並扣得第一級毒品海洛因3 包（驗餘
    淨重7.14公克）。經警採集甲○○之尿液送驗結果呈鴉片類
    及甲基安非他命類陽性反應，而得悉上情。
(三)案經臺北縣政府警察局土城分局報告臺灣板橋地方法院檢察
    署檢察官偵查起訴，暨追加起訴，經合議庭裁定以簡式審判
    程序審理。
二、證據
(一)被告甲○○於警詢、偵訊及本院審理時之自白。
(二)臺灣檢驗科技股份有限公司濫用藥物尿液檢驗報告二紙。
(三)第一級毒品海洛因13包、第二級毒品甲基安非他命4 包及分
    裝袋73個扣案可資佐證。
(四)法務部調查局96年1 月26日調科壹字第09623007240 號、96
    年8 月27日調科壹字第09623063850 號鑑定書各乙紙、臺灣
    檢驗科技股份有限公司濫用藥物檢驗報告乙紙。
三、按海洛因、甲基安非他命分別係毒品危害防制條例第2 條第
    2 項第1 款、第2 款所明定之第一級、第二級毒品，均不得
    非法持有、施用。查被告甲○○前於94年間因施用第一級及
    第二級毒品案件，經本院於94年10月14日以94年度毒聲字第
    2506號裁定送觀察勒戒2 月，再於94年間因施用毒品案件經
    本院於94年11月30日以94年度毒聲字第2506號裁定令入戒治
    處所施以強制戒治1 年，甫於95年9 月12日因觀察勒戒期滿
    及停止強制戒治處分而執行完畢出所乙節，有臺灣高等法院
    被告前案紀錄表1 份附卷可按，故而被告於強制戒治執行完
    畢釋放後5 年內再度分別施用第一級毒品1 次及施用第二級
    毒品2 次之行為，依毒品危害防制條例第23條第2 項規定，
    係分別犯毒品危害防制條例第10條第1 項、第2 項之施用第
    一級、第二級毒品罪。又被告施用第一級、第二級毒品前、
    後之持有第一級、第二級毒品犯行，為其施用之高度行為所
    吸收，均不另論罪。被告所犯施用第一級毒品、第二級毒品
    各2 次犯行間，犯意各別、罪名有異，應予分論併罰。又被
    告有事實欄所載之犯罪執行完畢紀錄（詳前開臺灣高等法院
    被告前案紀錄表），其於有期徒刑之執行完畢後5 年內，故
    意再犯本件有期徒刑以上之罪，為累犯，俱應依刑法第47條
    第1 項規定加重其刑。爰審酌被告曾因施用毒品而觸法，經
    觀察勒戒、強制戒治後，應知所惕勵，當知悉施用毒品之危
    害及其違法性，詎其仍因自制力薄弱，並漠視法令禁制，而
    再犯本案，顯不知悛悔，應嚴予非難，兼衡被告於犯後即能
    坦承犯行，而其施用毒品行為於本質上係屬自我戕害行為，
    反社會性之程度應屬較低等一切情狀，分別量處如主文所示
    之刑，並依刑法第51條第5 款之規定，定其應執行之刑，以
    資懲儆。又被告就起訴部分（95年12月16日施用第一級、第
    二級毒品）之犯罪時間係係在96年4 月24日以前，且均非中
    華民國九十六年罪犯減刑條例第3 條所定不予減刑之罪，爰
    依同條例第2 條第1 項第3 款、第7條 之規定，分別予以減
    其宣告刑二分之一，並與其他二件不予減刑之罪所宣告之刑
    合併定其應執行之刑，以資懲儆。至扣案之第一級毒品海洛
    因驗餘淨重20.76 公克、7.14公克及第二級毒品甲基安非他
    命驗餘毛重3.779 公克，均係毒品危害防制條例所規定之第
    一級、第二級毒品，應依毒品危害防制條例第18條第1 項前
    段之規定，分別於其施用第一級毒品罪及施用第二級毒品罪
    之罪刑宣告項下為沒收銷燬之諭知；又包裝上開海洛因之外
    包裝袋13只、甲基安非他命之外包裝袋4 只（並非不可與毒
    品分離，係用於包裹毒品，防止其裸露、潮濕，便於攜帶施
    用），均係被告所有供其分別施用第一級毒品及施用第二級
    毒品所用之物，業經被告陳明在卷，爰依刑法第38條第1 項
    第2 款之規定，分別於其所犯施用第一級毒品及第二級毒品
    罪之罪刑宣告項下分別為沒收之諭知；另扣案之分裝袋73個
    ，均係被告所有供其施用第一級毒品及第二級毒品所用之物
    ，業經被告陳明在卷（詳前開準備程序筆錄），爰依刑法第
    38條第1 項第2 款之規定，於所犯施用第一級毒品及第二級
    毒品罪之罪刑宣告項下併為沒收之諭知。又主文關於宣告沒
    收部分，不在減刑範圍內，應照主文宣告內容執行，附此陳
    明。
四、移送併辦應退由檢察官另行處理之部分：
(一)臺灣板橋地方法院檢察署96年度毒偵字第3262號移送併案意
    旨略以：被告甲○○基於施用第一級毒品海洛因及第二級毒
    品安非他命之犯意，於95年11月間某日起至96年4 月22日止
    ，在不詳地點及臺北縣板橋市某路邊施用海洛因，另於95年
    11月間某日起至96年4 月23日止，在不詳地點及臺北縣八里
    鄉○○路○ 段178 號2 樓住處，分別施用海洛因及安非他命
    ，嗣於同年4 月23日23時30分許在臺北縣中何事民富街88之
    2 號為警查獲。所涉違反毒品危害防制條例第10條第1 項、
    第2 項之罪嫌認與本案具包括一罪之集合犯關係（移送併辦
    意旨書誤植為裁判上一罪關係），而移送併案審判。
(二)惟按「依刑法第56條修正理由之說明，謂『對繼續犯同一罪
    名之罪者，均適用連續犯之規定論處，不無鼓勵犯罪之嫌，
    亦使國家刑罰權之行使發生不合理之現象。』、『基於連續
    犯原為數罪之本質及刑罰公平原則之考量，爰刪除有關連續
    犯之規定』等語，即係將本應各自獨立評價之數罪，回歸本
    來就應賦予複數法律效果之原貌。因此，就刑法修正施行後
    多次施用毒品之犯行，採一罪一罰，始符合立法本旨。本則
    法律問題，某甲於刑法修正施行前連續施用毒品部分，應依
    刑法第2 條第1 項之規定，適用修正前連續犯之規定論以一
    罪；刑法修正施行後之多次施用犯行，除符合接續犯之要件
    外，則應一罪一罰，再就刑法修正施行後之數罪，與修正前
    依連續犯規定所論之一罪，數罪併罰，合併定其應執行之刑
    」，最高法院96年度第9 次刑事庭會議著有決議可循。上開
    移送併辦部分，被告於96年4 月23日23時30分許經警查獲驗
    尿後，呈甲基安非他命反應，可知被告在驗尿報告前之96小
    時內應有施用第二級毒品犯行（惟應扣除為警查獲後受公權
    力拘束無從施用毒品之時間），而該施用第二級毒品甲基安
    非他命之時間與本件經起訴之犯罪行為時間相距達5 月之久
    ，客觀上顯不具時間之密接性質，而非接續犯或集合犯，循
    據前開決議意旨，自非本案起訴效力所及；另被告雖自承於
    95年11月間起即有施用第一、二級毒品之事實，惟此部分除
    被告自白外，別無其他證據證明被告有施用第一、二級毒品
    之犯行，是上開二部分本院依法不得審判，而應由檢察官另
    行處理，併此敘明。
據上論斷，應依刑事訴訟法第273 條之1 第1 項、第299 條第1
項前段，毒品危害防制條例第10條第1 項、第2 項、第18條第1
項前段，刑法第11條、第47條第1 項、第51條第5 款、第38條第
1 項第2 款，中華民國九十六年罪犯減刑條例第2 條第1 項第3
款、第7 條、第11條，判決如主文。
本案經檢察官吳宗光到庭執行職務。
中　　華　　民　　國　　96　　年　　12　　月　　31　　日
　　　　　　　　　刑事第十七庭  法　官　鄭燕璘
以上正本證明與原本無異。
如不服本判決，應於判決送達後10日內，向本院提出上訴書狀敘
明上訴理由（應附繕本），上訴於臺灣高等法院。
                                書記官  呂紹明
中　　華　　民　　國　　96　　年　　12　　月　　31　　日
附錄本案論罪科刑法條全文：
毒品危害防制條例第10條：
施用第一級毒品者，處6月以上5年以下有期徒刑。
施用第二級毒品者，處3年以下有期徒刑。
